【裁判字號】    97,訴,1605
【裁判日期】    980121
【裁判案由】    違反台灣地區與大陸地區人民關係條例
【裁判全文】
臺灣屏東地方法院刑事判決              97年度訴字第1605號
公  訴  人  臺灣屏東地方法院檢察署檢察官
被      告  丙○○
            乙○○
                      號
            甲○○  42歲民.
                      號
                      東縣專勤.
上列被告因違反台灣地區與大陸地區人民關係條例案件，經檢察
官提起公訴（97年度偵字第2544號）本院判決如下：
    主  文
丙○○共同犯臺灣地區與大陸地區人民關係條例第七十九條第一
項之使大陸地區人民非法進入臺灣地區罪，處有期徒刑壹年，減
為有期徒刑陸月，如易科罰金，以銀元佰元（即新臺幣玖佰元
）折算壹日。
乙○○共同犯臺灣地區與大陸地區人民關係條例第七十九條第一
項之使大陸地區人民非法進入臺灣地區罪，處有期徒刑陸月，減
為有期徒刑月，如易科罰金，以銀元佰元（即新臺幣玖佰元
）折算壹日。
甲○○共同行使使公務員登載不文書罪，處有期徒刑壹年，減為
有期徒刑陸月，如易科罰金，以銀元佰元（即新臺幣玖佰元）
折算壹日。
    事  實
一、丙○○為使大陸地區女子甲○○順利進入臺灣工作，藉以賺
    取仲介費用，乃遊說乙○○擔任「假結婚」之人頭，乙○○
    允諾後，二人共同基於使大陸地區人民非法進入臺灣地區及
    行使使公務員登載不實文書之犯意聯絡，二人於民國92年6
    月26日，共同前往大陸地區，乙○○即於92年7 月15日與有
    意來臺工作而與渠二人就行使公務員登載不實文書有犯意聯
    絡之大陸地區女子甲○○在大陸地區福建省南平市民政局辦
    理結婚登記（閩南民婚字第20004 號），並領得大陸地區福
    建省南平市公證處所發給（2003）南證字第333 號結婚公證
    書，丙○○、乙○○二人即於92年7 月21日返臺，即一同於
    92 年7月25日持結上開婚證證、公證書，至財團法人海峽交
    流基金會（下稱：海基會）辦理驗證，取得海基會核發之證
    明書，又於92年7 月28日，一同持上開結婚證、公證書及海
    基會之證明書，前往高雄縣大寮鄉戶政事務所，並填具結婚
    登記申請書辦理結婚登記，使不知情之承辦公務員邱明治將
    乙○○與甲○○結婚之不實事項，登載於職務上所掌之公文
    書，並據以核發配偶欄為「甲○○」之國民身分證及戶籍謄
    本，足致生損害於戶政資料管理之正確性，並於同日一同將
    「大陸地區人民進入臺灣地區旅行證申請書」（下稱：申請
    書）、甲○○居民身分證影本、上開結婚證、公證書、證明
    書、戶籍謄本、保證書等資料，向內政部警政署入出境管理
    局（下稱境管局）申請甲○○入境以行使，經承辦人員實質
    審查後核發中華民國臺灣地區旅行證予甲○○，使甲○○得
    於92年10月3 日假借探親名義非法自高雄小港機場進入臺灣
    地區。嗣於97年2 月18日，乙○○於有偵查犯罪職權之公務
    員或機關知悉其犯上開犯行前，主動前往內政部入出國及移
    民署屏東縣專勤隊自首並接受裁判。
二、案經內政部入出國及移民署專勤事務第二大隊屏東縣專勤隊
    報由臺灣屏東地方法院偵查起訴。
    理  由
一、有關下列認定事實所憑之傳聞證據證據能力：
  (一)按「被告以外之人於審判外之陳述，雖不符前四條之規定，
    而經當事人於審判程序同意作為證據，法院審酌該言詞陳述
    或書面陳述作成時之情況，認為適當者，亦得為證據。當事
    人、代理人或辯護人於法院調查證據時，知有第15 9條第1
    項不得為證據之情形，而未於言詞辯論終結前聲明異議者，
    視為有前項之同意。」，此刑事訴訟法第159 條之5 定有明
    文。又當事人、代理人或辯護人於調查證據時，知有本法第
    159 條之5 第1 項不得為證據之情形，卻表示「對於證據調
    查無異議」、「沒有意見」等意思，而未於言詞辯論終結前
    聲明異議者，應視為已有將該等傳聞證據採為證據之同意（
    參見該條之立法理由）。又按上開刑事訴訟法第159 條之5
    依其條文文義，係以被告以外之人於審判外之陳述雖不符合
    同法第159 條之1 至第159 條之4 有關傳聞法則例外規定之
    情形，但如經當事人於審判程序同意作為證據，法院於審酌
    該言詞陳述或書面陳述作成時之情況，認為適當者，亦得為
    證據，或當事人、代理人、辯護人於法院調查證據時，知有
    同法第159 條第1 項不得為證據之情形，而未於言詞辯論終
    結前聲明異議者，則視為有前項之同意。並非被告以外之人
    於審判外之陳述須優先適用同法第159 條之1 至第159 條之
    4 規定，以審認其有否證據能力，於均不符合上開規定時，
    始有同法第159 條之5 規定之適用（參酌最高法院96年度台
    上字第5227號判決意旨）。
  (二)與詰問權之關係：
    依大法官釋字第582 號解釋文謂：「憲法第十六條保障人
      民之訴訟權，就刑事被告而言，包含其在訴訟上應享有充
      分之防禦權。刑事被告詰問證人之權利，即屬該等權利之
      一，且屬憲法第八條第一項規定『非由法院依法定程序不
      得審問處罰』之正當法律程序所保障之權利。為確保被告
      對證人之詰問權，證人於審判中，應依法定程序，到場具
      結陳述，並接受被告之詰問，其陳述始得作為認定被告犯
      罪事實之判斷依據。」等語。可知被告詰問權，係憲法第
      16條「訴訟權」所延伸被告刑事審判防禦權之基本權利。
      然此係被告之權利並非被告之義務。
    又依大法官釋字第582 號解釋理由書謂：「至於被告以外
      之人（含證人、共同被告等）於審判外之陳述，依法律特
      別規定得作為證據者（刑事訴訟法第一百五十九條第一項
      參照），除客觀上不能受詰問者外，於審判中，仍應依法
      踐行詰問程序。」等語，可知大法官宣示詰問權之性質為
      「證人產生理論」，亦即詰問權之目的，在迫使檢察官傳
      喚審判外陳述之人到審判庭作證，以供被告行使詰問權，
      所以只有在檢察官已盡全力傳喚審判外陳述者到審判庭而
      仍不可得時，才不會違反詰問權，此審判外的陳述才能作
      為證據，否則即因違反詰問權，該審判外之陳述，不得作
      為證據。
    詰問權既然被告於訴訟上的防禦權，而屬憲法上訴訟權的
      基本權利，然此並非被告的義務﹙參酌最高法院95年度台
      上字第4113號判決﹚，故被告對於詰問權自有處分權限，
      且基於憲法上基本權拋棄的理論，如被告對於詰問權已為
      不行使的處分，自無違法可言。又在客觀上不能接受詰問
      之情形（如：死亡、身心障礙致記憶喪失或無法陳述、滯
      留國外或所在不明而無法傳喚或傳喚不到、到庭後無正當
      理由拒絕陳述等），依上開大法官解釋第582 號解釋理由
      書，於此種情形亦不被認為違反被告詰問權而無證據能力
      。
    再者，依刑事訴訟法第159 條之5 之規定，既然被告對於
      證人於審判外之陳述，已明示同意或知道該陳述依法已不
      得作為證據而仍無異議，參酌該條立法理由謂：「按傳聞
      法則的重要理論依據，在於傳聞證據未經當事人之反對詰
      問予以核實，乃予排斥。惟若當事人已放棄對原供述人之
      反對詰問權，於審判程序表明同意該等傳聞證據可作為證
      據，基於證據資料愈豐富，愈有助於真實發見之理念，此
      時，法院自可承認該傳聞證據之證據能力。」等語，可知
      該項對於傳聞證據之「同意」，認為具有證據能力之理由
      ，係基於被告對於詰問權的放棄而來，故本院認為此規定
      之「同意」，實具有雙重性質，即對於「傳聞證據作為證
      據之同意」及「詰問權不為行使之表示」，是則被告既已
      放棄行使詰問權，亦無違反被告詰問權（參酌最高法院97
      年度台非字第132 號判決意旨）。
  (三)經查，本件被告及檢察官，均知悉知悉下列認定事實所憑之
    證據為傳聞證據，而於本院審理時提示上開證據，均表示「
    沒有意見」，且未於言詞辯論終結前聲明異議，依上開說明
    ，應視為有該第159 條之4 第1 項之同意，是依上開說明，
    該「同意」，即係對於「傳聞證據作為證據之同意」及「詰
    問權不為行使之表示」，故被告既已放棄行使詰問權，亦無
    違反被告詰問權。再者，本院審酌上開傳聞證據之作成當時
    之情況，並無違法之情事，故認為適當而得為證據。
二、訊據被告乙○○坦承有上開犯行；被告丙○○固承認有與乙○○於上開時間共同前往大陸地區，由乙○○與大陸地區人
    民甲○○結婚後，與乙○○一同返回臺灣，並與乙○○一同
    前往辦理上開結婚登記、申請甲○○入境，及甲○○於上開
    時間自小港機場入境等情，惟矢口否認有何使大陸地區人民
    非法進入臺灣地區及行使使公務員登載不實文書之犯行，辯
    稱：我只是單純介紹乙○○結婚，機票、住宿費用是乙○○
    跟我借的，他有開本票給我，因為他不懂辦理的手續，所以
    我才會陪他辦理驗證、結婚登記及申請甲○○入境的手續，
    他們是真結婚云云；被告甲○○固承認有於上開時、地與被
    告乙○○結婚並辦理結婚證、結婚公證，及於92年10月3 日
    自高雄小港場入境等事，惟矢口否認有何行使使公務員登載
    不實文書之犯行，辯稱：我是跟乙○○真結婚，目的是要乙○○照顧我，我不知道他是跟我要假結婚的云云。經查：
  (一)上開犯罪事實業據被告乙○○於本院審理時經以證人身分證
    述明確，並有卷存結婚登記申請書、海基會證明書、福建省
    南平市公證處公證書、福建省南平市民政局結婚書、大陸地
    區人民進入臺灣地區旅行證申請書、大陸地區人民進入臺灣
    地區保證書、戶籍資料、被告丙○○、乙○○、甲○○入出
    境紀錄表、被告甲○○臺灣地區依親居留證及逐次加簽出入
    境證各1 份（見警卷第29-37、40-48頁）為證。
  (二)本件被告乙○○往來大陸地區之機票、住宿，係由被告丙○○所支付，被告丙○○亦陪同被告乙○○前往海基會辦理驗
    證、至戶政機關辦理結婚登記，並到境管局辦理被告甲○○
    入境事宜等情，業據被告於本院審理時承認在卷，核與證人
    即共同被告乙○○於偵查中及本院審理時之證述大致相符（
    見偵查卷第7 、8 頁及本院98年1 月7 日審判筆錄）；又被
    告甲○○自高雄小機場入境係被告丙○○前往接機乙事，業
    據被告丙○○於本院審理時坦承不諱，並經證人即共同被告
    甲○○於偵查中及本院審理時證述明確（見偵查卷第9 頁、
    本院98年1 月7 日審判筆錄）。被告丙○○雖辯稱機票、住
    宿費用是乙○○跟我借的，他有開本票給我云云，然已為被
    告乙○○所否認，被告丙○○迄至辯論終結前均未能提出本
    票供本院審核，是被告丙○○辯解，自難信為實在；又倘被
    告丙○○僅係單純介紹他人結婚，依社會上一般之通念，被
    告乙○○並非被告丙○○之親人或好友，至多自行出資陪同
    被告乙○○前往大陸娶妻，已是人盡義至，豈有連結婚之人
    前往娶妻之機票、住宿亦由被告丙○○出資，甚至還大費周
    章花時間陪同被告乙○○辦驗證、結婚登記及申請被告甲○○入境，並在被告甲○○入竟時還前往接機之理？在在均與
    常情有違，況被告丙○○於偵查中及本院審理時均自承大陸
    地區仲介楊小平有給他3 萬多元等語（見偵查卷第7 頁、本
    院98年1 月7 日審判筆錄），依慣例收取媒人紅包，亦應係
    由結婚之人給予，豈有不相干之人給予被告丙○○之理，足
    徵被告丙○○一開始介紹被告乙○○前往大陸，即係以結假
    婚之方式讓大陸地區人民進入臺灣地區無訛，是被告丙○○
    上開辯解，均係事後卸責之詞不足採信。
  (三)被告甲○○與被告乙○○在大陸結婚前並不認識，業據被告
    甲○○於警詢時陳述明確（見警卷第15頁），並經證人即共
    同被告於偵查中證述屬實（見偵查卷第8 頁）；又被告甲○○在大陸時已經知道被告沒有錢乙情，業據被告甲○○於本
    院審理時陳述明確，被告甲○○結婚目的係要結婚對象能照
    顧伊（見警詢第21頁），則依此情形被告乙○○、甲○○二
    人之前既不認識，絲毫無感情基礎，被告乙○○又無錢財，
    依一般社會之通念判斷，被告乙○○結婚之後是否有能力照
    顧被告甲○○即有疑義，而被告甲○○結婚之對象並未在大
    陸地區之家鄉，而係遠渡台灣海峽到一個被告甲○○並不熟
    悉且遠離親朋的臺灣來，衡諸常情，一般人為免嫁來台灣之
    後因不幸福而流落臺灣，理當無冒然就結婚之理，然被告甲○○竟於僅見一次面且知悉結婚對象並無錢財之下，即冒然
    結婚，顯與常情有違；又被告甲○○、乙○○二人自大陸地
    區乃至於在臺灣地區均未同房乙節，業據被告甲○○於偵查
    中陳述明確，並經證人即共同被告乙○○於本院審理時證述
    明確，亦與一般正常夫妻有違，在在足徵被告乙○○、甲○○二人並無結婚之真意，被告甲○○無非係利用假結婚達到
    進入臺灣地區無訛，是被告甲○○所辯，亦係事後卸責之詞
    ，不足採信。
  (四)綜上，本件事證明確，被告等之犯行，應可認定。
三、論罪科刑：
  (一)按臺灣地區與大陸地區人民關係條例第79條對於違反同條例
    第15條第1 款所定不得使大陸地區人民非法進入臺灣地區之
    處罰，旨在防止大陸地區人民非法進入臺灣地區，以維護臺
    灣地區之安全與安定。所稱「非法」，自應從實質上之合法
    性予以判斷，凡評價上違反法秩序之方法，均屬「非法」。
    故在大陸地區通謀虛偽結婚，以不實之結婚證明辦理相關戶
    籍登記、入境等手續，憑以進入臺灣地區，其所持之入境許
    可文件雖係入出境主管機關所核發，形式上為合法，但因以
    詐欺方法而取得，即不具實質上之合法性，仍屬非法進入台
    灣地區（最高法院94年度台上字第1094號判決意旨參照）。
    又自上開條文文意觀之，既謂「使．．．非法進入臺灣地區
    」，即處罰對像必以該非法進入之該大陸地區人民以外之人
    為限，是大陸地區人民既為非法進入臺灣地區之客體，即無
    從以上開罪名相繩。
  (二)次按刑法第214 條所謂使公務員登載不實事項於公文書罪，
    須一經他人聲明或申報，公務員即有登載之義務，並依其所
    為之聲明或申報予以登載，而其登載之內容又屬不實之事項
    ，始足構成。若其所為聲明或申報，公務員尚須為實質之審
    查以判斷是否真實，始得為一定之記載者，即非本罪所稱之
    使公務員登載不實，應無刑法第214 條之適用，此經最高法
    院著有73年度台上字第1710號判例足資參照。經查：
    財團法人海峽交流基金會係受行政院大陸委員會之委託，
      處理兩岸文書之驗證業務，則其承辦驗證業務之承辦員應
      係受公務機關委託承辦公務之人員。惟財團法人海峽交流
      基金會之承辦員就承辦驗證業務雖有審查之權，對不符資
      格之聲請案件可駁回之，然觀其承辦員在本案中之驗證內
      容，均係出具證明書並僅記載「本件公證書正本經核對與
      福建省公證員協會寄交之ＯＯＯ號公證書副本相符」等文
      字，並未提及所驗證之結婚公證書所載之結婚實質內容是
      否真實，且因被告等人所提出之結婚公證書形式上確屬真
      實存在之文書，被告等人持該等文書，向財團法人海峽交
      流基金會取得確有該等文書存在之證明，並無不實可言，
      是此部分亦不生刑法第214 條使公務員登載不實罪之問題
      。
    查大陸地區人民，須經主管機關許可始得進入臺灣地區，
      臺灣地區與大陸地區人民關係條例第10條第1 項定有明文
      ，而主管機關內政部亦據此訂定「大陸地區人民進入臺灣
      地區許可辦法」以資規範。從而，大陸地區人民申請進入
      臺灣地區，其申請入境之事由是否屬實，主管機關應為實
      質審查，發覺有通謀虛偽結婚之情形，得不予核准大陸地
      區人民進入臺灣地區，足認內政部警政署入出境管理局依
      臺灣地區與大陸地區人民關係條例第10條第3 項及內政部
      發佈之大陸地區人民進入臺灣地區許可辦法第19條規定，
      對大陸地區人民進入臺灣地區之申請事項，有實質審查之
      准駁權限，顯非被告等人一經提出申請，內政部警政署入
      出境管理局即有登載義務並據以許可。申請大陸地區人民
      入境臺灣地區，既須經主管機關為實質審查以為準駁之決
      定，縱主管機關疏於審查，致使朦混通過而准許入境，然
      揆之前開說明，故被告此部分所為，亦不生刑法第214 條
      使公務員登載不實罪之問題。
  (三)比較新舊法：
    說明：按「行為後法律有變更者，適用行為時之法律。但
      行為後之法律有利於行為人者，適用最有利於行為人之法
      律。」刑法第2 條第1 項定有明文。
      (1)何謂「法律有變更」：
        1.刑法第2 條第1 項規定所稱之「法律」，係指刑罰法
          律，即刑罰所依存的整體法律狀態，故此之法律，應
          指足以影響行為的可罰性與法律效果的法令而言，特
          別如刑罰權形成規範、成罪規範及科刑規範。
        2.又所謂法律變更，係指新舊刑罰法律之內容已有實質
          上變更，而發生有利或不利於行為人之情形（例如：
          刑罰之輕重不同，或犯罪構成要件之寬嚴有別等），
          始依修正後之刑法第2 條第1 項之規定，比較新舊法
          律適用；倘刑法條文雖經修正，但若僅屬單純之文字
          修飾﹙即修正法律用語如第15條、第30條﹚，或條次
          移列﹙修正前第26條未遂犯得減輕其刑之規定移列第
          25條第2 項），或將實務見解或法理明文化﹙第55條
          但書、第59條﹚，而不涉及刑罰之輕重、構成要件之
          變更，或其他有利、不利於行為人之情形者，即無庸
          依刑法第2 條第1 項之規定比較新舊法，而應依一般
          法律適用原則，適用「裁判時法」處斷（最高法院95
          年度台上字第7241號判決、最高法院95年11月7 日第
          21次刑事庭會議決議意旨參照）。
      (2)比較適用的原則：
        1.綜合比較整體適用：
          按刑法第2 條第1 項有關新舊法之比較，在比較時應
          就罪刑有關之共犯、未遂犯、想像競合犯、牽連犯、
          連續犯、結合犯，以及累犯加重、自首減輕暨其他法
          定加減原因（如身分加減）與加減例等一切情形，綜
          其全部罪刑之結果而為比較（參照最高法院95年5 月
          23日95年第8 次刑事庭會議紀錄一之四），並就比較
          的結果，為整體之適用，不能割裂而分別適用新舊法
          有利之條文（參酌最高法院27年上字第2615號判例、
          95年度台上字第3735號判決）。
        2.個別比較個別適用：
          依上開說明，可知須列入綜合比較、整體適用者，係
          與「罪刑有關」或「刑罰加重減輕有關」等事項，而
          有關易科罰金、易服勞役、定應執行刑及保安處分等
          事項，因與罪刑或刑罰加重減輕無涉，而屬刑罰裁量
          權之行使，自無庸列入綜合比較之範圍，得分別適用
          最有利於行為人之法律（參酌最高法院96年度台上字
          第2233號判決、96年度台非字第16、58號判決）。
    綜合比較、整體適用部分：
      (1)有關法定刑：
        1.有關臺灣地區與大陸地區人民關係條例部分：被告黃
          坤發、林秀珠行為後，臺灣地區與大陸地區人民關係
          條例第79條第1 項於92年10月29日修正公布，並自92
          年12月31日施行，將修正前同法第79條第1 項：「違
          反第15條第1 款規定者，處5 年以下有期徒刑、拘役
          或科或併科新臺幣50萬元以下罰金。」之規定，修正
          為「違反第15條第1 款規定者，處1 年以上7 年以下
          有期徒刑，得併科新臺幣1 百萬元以下罰金。」，顯
          以修正前之臺灣地區與大陸地區人民關係條例第79條
          第1 項之規定對被告丙○○、乙○○較為有利。
        2.有關法定刑罰金刑之最低數額部分：被告丙○○、乙○○、甲○○行為後，於94年2 月2 日公布並於95年
          7 月1 日施行之修正刑法第33條第5 款規定「罰金：
          新臺幣1,000 元以上，以百元計」，與修正前條款規
          定「罰金：1 元以上」二者規定顯有不同，而經比較
          之結果，又以修正前刑法第33條第5 款之規定對被告
          等較為有利，故本件有關刑法第216 條、第214 條及
          臺灣地區與大陸地區人民關係條例第79條第1 項法定
          罰金刑最低額部分，應以適用修正前刑法第33條第5
          款較對被告等較為有利。
      (2)牽連犯：被告丙○○、乙○○行為後，於94年2 月2 日
        公布並於95年7 月1 日施行之修正刑法第55條刪除有關
        牽連犯之規定，因本件行為均在新法施行前，故以修正
        前刑法55條有牽連犯之規定，對被告丙○○、乙○○較
        為有利。
      (3)自首：被告乙○○行為後，於94年2 月2 日公布並於95
        年7 月1 日施行之刑法第62條有關自首之規定，由「減
        輕其刑」形式變更為「得減輕其刑」，而被告犯罪及自
        首，均在新法施行前，依最高法院95年5 月23日95年第
        8 次刑事庭會議六之(三)認為：「1.犯罪及自首均在新法
        施行前者，新法施行後，應依新法第2 條第1 項之規定
        ，適用最有利於行為人之法律。2.犯罪在新法施行前，
        自首在新法施行後者，應適用新法第62條之規定。」，
        本件應依第2 條第1 項之規定比較新舊法，而修正前自
        首係必減，修正後改為得減，應以修正前刑法第62條之
        規定對被告較為有利。
      (4)綜合比較：本院就上開被告所涉之罪刑綜合比較結果，
        上開被告行為後之法律均無較有利於被告之情形，乃依
        刑法第2 條第1 項前段之規定，認以整體適用上開各該
        修正前之規定論處。
    個別比較適用部分（即易科罰金）：被告等行為後，於94
      年2 月2 日公布並於95年7 月1 日施行之刑法第41條第1
      項有關易科罰金折算標準，由舊刑法第41條第1 項規定「
      得以1 元以上3 元以下」折算一日，修正提高為「以新臺
      幣1,000 元、2,000 元、3,00 0元折算一日」，並刪除「
      因身體、教育、職業或家庭之關係，執行顯有困難者」之
      條件，另增訂第2 項「前項規定於數罪併罰，其應執行之
      刑未逾6 月者，亦適用之。」。即修正前之折算標準，係
      以1 元以上3 元以下折算一日，再依修正前罰金罰鍰提高
      標準條例第2 條規定，就其原定數額提高為100 倍折算1
      日，亦即以銀元100 元至300 元（經折算為新臺幣後，應
      以新臺幣300 元至900 元）折算1 日，顯以修正前刑法第
      41 條 第1 項、修正前罰金罰鍰提高標準條例第2 條之規
      定折算標準，對被告較為有利。
  (四)核被告丙○○、乙○○二人所為，均係犯修正前臺灣地區與
    大陸地區人民關係條例第79條第1 項之使大陸地區人民非法
    進入臺灣地區罪、刑法第216 條、第214 條之行使使公務員
    登載不實公文書罪；被告甲○○所為，係犯刑法第216 條、
    第214 條之行使使公務員登載不實公文書罪。
  (五)吸收犯：被告等使公務員登載不實之低度行為，已為行使之
    高度行為所吸收，不另論罪。
  (六)共同正犯：被告丙○○、乙○○二人就所犯使大陸地區人民
    非法進入臺灣地區罪部分及被告丙○○、乙○○、甲○○三
    人就行使使公務員登載不實公文書罪部分，均有犯意之聯絡
    及行為之分擔，為共同正犯。
  (七)牽連犯：被告丙○○、乙○○所犯上開共同行使使公務員登
    載不實公文書及違反不得使大陸地區人民非法進入臺灣地區
    之規定二罪間，有方法、目的之牽連關係，依上開說明，應
    依修正前刑法第55條之規定，從一重依修正前臺灣地區與大
    陸地區人民關係條例第79條第1 項之違反不得使大陸地區人
    民非法進入臺灣地區規定處斷。
  (八)自首：被告乙○○於有偵查犯罪職權之公務員或機關知悉其
    犯上開犯行前，主動前往內政部入出國及移民署屏東縣專勤
    隊自首並接受裁判，有卷存被告乙○○調查筆錄可稽，爰依
    修正前刑法第62條之規定減輕其刑。
  (九)本院審酌被告丙○○、乙○○為使大陸地區人民即被告甲○○來臺，竟以假結婚之方式使大陸人民即被告甲○○非法入
    境臺灣地區，且被告丙○○、乙○○、甲○○將此不實之事
    項，使公務員登載於職掌之公文書，並持之以行使，影響國
    家對於戶政之管理及大陸人士來臺事務管理之正確性，對社
    會造成隱藏潛在之危險，所為誠屬可議，自應受相當之刑事
    非難，惟念被告丙○○、甲○○二人並無前科，素行良好且
    依警卷被告丙○○、乙○○、甲○○年籍資料，被告乙○○
    為小學肄業、被告丙○○、甲○○小學等教育程度，及被告
    乙○○犯後坦承犯行態度良好，而被告丙○○、甲○○否認
    犯行態度非佳等一切情狀，分別量處如主文所示之刑，另被
    告三人犯罪時間均係在96年4 月24日以前，所犯均合於中華
    民國96年罪犯減刑條例第2 條第1 項第3 款之規定，故均減
    其等宣告刑二分之一，並諭知易科罰金之折算標準，以示懲
    戒。
三、依刑事訴訟法第299 條第1 項前段，修正前臺灣地區與大陸
    地區人民關係條例第79條第1 項，刑法第11條前段、第2條
    第1 項前段、第28條、第216 條、第214 條、修正前刑法第
    55條、修正前刑法第62條、修正前第41條第1 項前段，刑法
    施行法第1 條之1 、中華民國96年罪犯減刑條例第2 條第1
    項第3 款、第7 條、罰金罰鍰提高標準條例第1 條前段、修
    正前罰金罰鍰提高標準條例第2 條，現行法規所定貨幣單位
    折算新台幣條例第2 條，判決如主文。
中    華    民    國    98    年    1     月    21    日
                  刑事第一庭  審判長法  官  潘正屏
                                    法  官  羅培毓
                                    法  官  曾吉雄
以上正本證明與原本無異。
如不服本判決應於收受判決後10日內向本院提出上訴書狀，並
應敘述具體理由；其未敘述上訴理由者，應於上訴期間屆滿後
20日內向本院補提理由書（均須按他造當事人之人數附繕本）
「切勿逕送上級法院」。
中    華    民    國    98    年    1     月    21    日
                                    書記官  卓春成
附錄本判決論罪科刑法條全文：
刑法第216條：
行使第 210 條至第 215 條之文書者，依偽造、變造文書或登載
不實事項或使登載不實事項之規定處斷。
刑法第214條：
明知為不實之事項，而使公務員登載於職務上所掌之公文書，足
以生損害於公眾或他人者，處3 年以下有期徒刑、拘役或5 百元
以下罰金。
修正前臺灣地區與大陸地區人民關係條例第79條第1項：
違反第15條第1 款規定者，處5 年以下有期徒刑，拘役或科併科
新臺幣50萬元以下罰金。


司法院資訊處製作；財團法人民間司法改革基金會備份。
